【裁判字號】    98,抗,205
【裁判日期】    980601
【裁判案由】    併付拍賣
【裁判全文】
臺灣高等法院民事裁定                   98年度抗字第205號
抗  告  人  台灣銀行股份有限公司
法定代理人  戊○○
代  理  人  丙○○
複  代理人  甲○○
相  對  人  宜大機械股份有限公司
法定代理人  丁○○
相  對  人  乙○○
上列當事人間併付拍賣事件，抗告人對於中華民國97年12月23日
臺灣宜蘭地方法院97年度執字第13662號裁定提起抗告，本院裁
定如下：
    主  文
原裁定廢棄。
    理  由
一、按債權人聲請強制執行，係以實現其債權為目的，倘查封物
    之賣得價金，清償執行費用及優先債權後，確無賸餘之可能
    者，其債權必無實現之可能，始得謂無實施執行之實益，否
    則不得逕適用強制執行法第80條之1之規定。
二、本件抗告人於原法院聲明異議意旨略以：相對人宜大機械股
    份有限公司（以下簡稱宜大公司）於民國91年9月4日就其所
    有坐落宜蘭縣冬山鄉○○段111地號土地（以下簡稱111地號
    土地）設定第一順位抵押權予抗告人，嗣宜大公司於94年6
    月10日在111地號土地建築建號281建物（以下簡稱系爭建物
    ），並於94年9月14日設定第一順位最高限額新台幣 (下同)
    880萬元之抵押權予相對人乙○○，復於94年9月23日設定第
    二順位最高限額150萬元抵押權予抗告人。然原法院就111地
    號土地及系爭建物定底價9,602萬4,000元於第二次拍賣時，
    因無人應買，已影響抗告人之權利，且系爭建物係於111地
    號設定抵押權後始建造完成，依民法第877條第1項規定應併
    付拍賣。詎原法院竟以拍賣無實益為由通知抗告人禁止拍賣
    系爭建物，為此依強制執行法第12條第1項規定聲明異議等
    語。
三、查原法院第3次拍賣時就系爭建物預定底價為122萬4,000元
    ，而系爭建物設定第一順位最高限額880萬元抵押權所擔保
    之債權，依相對人乙○○陳報係800萬元之本票債權，且相
    對人乙○○復於本院陳明不願聲請拍賣系爭建物，固有拍賣
    公告、呈報狀附本票、準備程序筆錄在卷可稽（見原法院卷
    (一)第302頁至第305頁、卷(二)第1頁至第8頁、本院卷第39頁）
    。惟相對人乙○○於前揭呈報狀復陳明其就800萬元本票債
    權已聲請原法院97年度執庚字第1578號強制執行事件（以下
    簡稱1578號執行事件）參與分配中（見原法院卷(二)第2頁）
    。因此相對人乙○○就系爭建物抵押權所擔保之優先債權，
    應係票款800萬元扣除1578號執行事件所得分配之金額。但
    原法院未究明相對人之本票債權於1578號執行事件得受分配
    之金額為何？系爭建物第一順位抵押權所擔保之債權未受清
    償金額為何？遽以系爭建物第三次拍賣底價為122萬4,000元
    ，而第一順位抵押權抵押權所擔保之優先債權為800萬元，
    以無執行之實益，禁止拍賣系爭建物，不無可議。抗告意旨
    雖未指摘及此，惟原裁定既有可議之處，為調查證據之便，
    並免當事人奔波，爰由本院廢棄發回，由原法院就近調查後
    為妥適之處理。另抗告人聲請拍賣111地號、同段112、113
    地號土地及坐落其上37、255、256、257、258、269、260、
    261、293建號等建物，其構造為廠房、原料倉庫、倉庫、作
    業廠房、機械室、辦公室、機車棚、附屬餐廳、消防幫浦室
    等，而系爭建物則為警衛室，有土地鑑定表、系爭建物照片
    、建物第二類謄本在卷可憑（見原法院卷(一)第142頁至第145
    頁、第158頁、第171頁至第188頁）。是系爭警衛室建物是
    否僅具增加主建物廠房之經濟使用功能目的，而不具獨立性
    ？亦有查明之必要。抗告人於本院主張系爭建物坐落大門出
    入口旁之警衛室，有常助本件執行標的食品廠之效用而為從
    物，似非全然無據。因此，系爭建物是否與其他合併拍賣之
    建物有主從關係而有合併拍賣之必要？既尚待原法院審認，
    案經發回，應由原法併予查明，附此敘明。
四、據上論結：本件抗告為有理由，爰裁定如主文。
中    華    民    國    98    年    6    月    1      日
                    民事第十一庭
                        審判長法  官 鄭雅萍
                              法  官 詹文馨
                              法  官 蘇芹英
正本係照原本作成。
本裁定除以適用法規顯有錯誤為理由，不得再抗告。如提起再抗
告，應於收受後10日內委任律師為訴訟代理人向本院提出再抗告
狀。並繳納再抗告費新台幣1000元。
中    華    民    國    98    年    6     月    1     日
                              書記官 林初枝


司法院資訊處製作；財團法人民間司法改革基金會備份。
